【裁判字號】    96,財管,181
【裁判日期】    970312
【裁判案由】    選任遺產管理人
【裁判全文】
臺灣高雄地方法院民事裁定             96年度財管字第181號
聲  請  人  丙○○○○○○
被繼承人    乙○○
聲請人聲請選任遺產管理人事件，本院裁定如下：
    主  文
選任甲○○○（女，民國○○年○ 月○○日生， 身分證統一編號：
Ｚ000000000 號） 為被繼承人乙○○（男，民國○○年○ 月○○日生
，身分證統一編號：Ｚ000000000號）之遺產管理人。
程序費用由被繼承人乙○○之遺產負擔。
    理  由
一、按繼承開始時，繼承人之有無不明者，由親屬會議於一個月
    內選定遺產管理人，並將繼承開始及選定遺產管理人之事由
    ，向法院報明；無親屬會議或親屬會議未於前條所定期限內
    選定遺產管理人者，利害關係人或檢察官，得聲請法院選任
    遺產管理人，並由法院依前項規定為公示催告，民法第1177
    條、第1178條第2項分別定有明文。
二、本件聲請意旨略以：被繼承人乙○○積欠聲請人貸款尚未清
    償完畢，該筆貸款並設有最高限額抵押權新台幣50萬元，詎
    料被繼承人已於94年9 月8 日死亡，而其繼承人均拋棄繼承
    ，且未依民法第1178條第2 項選任遺產管理人，致聲請人之
    債權無法行使，為此依非訟事件法第149 條第1 項前段之規
    定提起本件聲請，請求選任被繼承人之配偶甲○○○為遺產
    管理人等語。
三、查聲請人主張之前揭事實，業據其提出本票、他項權利證明
    書、抵押權設定書、繼承系統表、臺灣高雄地方法院拋棄繼
    承准予備查通知、被繼承人戶籍謄本等資料為證，而被繼承
    人確已於94年9 月8 日死亡，其繼承人均已拋棄繼承等情，
    堪信為屬實，是乙○○之遺產繼承人既已拋棄繼承，且親屬
    會議亦無指定遺產管理人，揆諸首揭法條規定與前開說明，
    聲請人既為乙○○之債權人，自有利害關係，其向本院聲請
    指定遺產管理人，自屬有據。
四、本院審酌被繼承人之配偶甲○○○雖已拋棄繼承權，惟仍以
    書狀表明願意擔任被繼承人乙○○遺產管理人（卷第35頁）
    且甲○○○係被繼承人之配偶，其對於被繼承人生前之財產
    及其他債權債務等關係均應較他人為清楚，又其與被繼人為
    至親之關係，如由其擔任遺產管理人，對於被繼承人遺產之
    管理應會善盡遺產管理人應有之注意義務，故由其擔任本件
    之遺產管理人，自屬適宜並符合社會一般人之合理期待。綜
    上各情，本院就被繼承人遺產之管理及處理和債務之清償等
    問題，認以甲○○○為被繼承人之遺產管理人最為適宜，爰
    選任其為被繼承人甲○○○之遺產管理人。
五、依非訟事件法第157條、第24條第1項，裁定如主文。
中    華    民    國    97    年    3     月    12    日
                  家事法庭  法  官  何清富
正本係照原本作成。
如對本裁定抗告須於裁定送達後10日內向本院提出抗告狀。
中    華    民    國    97    年    3     月    12    日
                            書記官  葉彥伶


司法院資訊處製作；財團法人民間司法改革基金會備份。
